【裁判字號】    95,台上,6332
【裁判日期】    951116
【裁判案由】    偽造文書等罪
【裁判全文】
最高法院刑事判決            九十五年度台上字第六三三二號
上  訴  人
即 自訴 人  乙○○
自訴代理人  楊金順律師
被      告  甲○○
            丙○○
上 列一 人
選任辯護人  王  剛律師
被      告  丁○○  男民國37.
                    身分證統一.
                    住台北市○○區○○路100巷2號
上列上訴人因自訴被告等偽造文書等罪案件，不服台灣高等法院
中華民國九十三年二月二十五日第二審判決（九十二年度上訴字
第二七八六號，自訴案號：台灣台北地方法院八十八年度自字第
八五八號），提起上訴，本院判決如下：
    主  文
上訴駁回。
    理  由
按刑事訴訟法第三百七十六條所列各罪之案件，經第二審判決者
，不得上訴於第三審法院，為該法條所明定。又自訴案件犯罪事
實已否起訴，應以自訴狀所記載之犯罪事實為準，不以所引法條
或罪名為依據。故自訴狀雖記載有被告觸犯之法條或罪名，然其
究應否負何種法律罪責，自應以其所訴事實應適用之法律為準。
因之，自訴案件之訴之範圍，須就自訴人所自訴被告犯罪事實為
客觀之衡量，自訴狀如有記載法條或罪名，法院自不能僅就其所
引法條及罪名而為審理，但其記載之法條或罪名，如與所訴之犯
罪事實不相適合，即屬贅餘，法院自亦不受該記載之拘束。此不
論於民國九十二年一月六日修正公布、同年九月一日施行前之刑
事訴訟法第三百二十條第二項第二款，原僅規定自訴狀應記載「
犯罪事實及證據」，無須記載所犯法條或罪名；抑或為配合自訴
改採強制律師代理，比照同法第二百六十四條第二項第二款規定
，於九十二年九月一日施行之上開條文，已修訂增列應記載「犯
罪事實及證據並所犯法條」，均無不同。本件自訴事實記載「（
二）被告丁○○、甲○○明知丁○○對甲○○僅負少許債務，竟
共同基於損害自訴人之債權並獲得不法利益之犯意聯絡，先由甲
○○聲請台灣台北地方法院（下稱台北地院）以八十二年度民全
地字第三六七號執行事件囑託假扣押查封，以免丁○○積欠東怡
營造工程有限公司（下稱東怡公司）工程款，遭該公司以法定抵
押權聲請拍賣所興建之台北市○○○路○段三十號地上十一層地
下三層建物（即僑怡大廈）。嗣於東怡公司聲請拍賣前開建物之
台北地院八十五年度民執申字第四八七六號強制執行事件中，由
甲○○以假扣押債權人身分，申報債權兩筆，即分配表第十五項
債權額新台幣（下同）五千八百零九萬九千九百元，其中四千八
百零九萬九千九百元係屬『紅利加利息』，顯為巧立名目之假債
權，分配表第十六項債權額六千六百萬元，則不知丁○○為何向
甲○○借用、清償何人，殊屬可疑，亦屬假債權。（三）被告丁
○○、丙○○明知丁○○對丙○○僅負少許債務，竟共同基於損
害自訴人之債權並獲得不法利益之犯意聯絡，於前開八十五年度
民執申字第四八七六號強制執行事件中，由丙○○聲明參與分配
，於申報之四筆債權額中，除分配表第二十五項債權額一千二百
二十八萬元係屬真正外，其餘分配表第十九項、第二十項之票款
債權一千二百萬元、五百萬元，丙○○辯稱係代林陳勝惠向丁○
○追討之借款債權，顯為虛假不實，另分配表第二十六項之一千
四百七十三萬六千元票款債權，丙○○辯稱係其向丁○○買賣房
地相當於租金損害之違約金。但此租金損害自其於民國八十年十
一月八日買受房地起，至八十五年十月與丁○○簽訂和解契約書
止，依每年二分利計算之租金損害不過一千二百二十八萬元，故
超過此數額之二百四十五萬六千元為假債權」等語。則自訴狀所
記載被告犯罪事實，係自訴人乙○○以被告丁○○分別與被告甲
○○、丙○○等串通以虛假之債權，通謀意圖為不法之所有，明
知為不實之事項，以詐術矇准法院於上開執行事件中聲明參與分
配，而製作分配表，損害及自訴人之債權等情提起自訴。係認被
告丁○○分別與被告甲○○、丙○○共同觸犯刑法第二百十四條
使公務員登載不實於公文書，及第三百三十九條詐欺、第三百五
十六條損害債權之罪名（見第一審卷(一)第二至七頁、卷(三)第六八
至七一頁）。縱事後於所提之自訴理由狀，就同一自訴事實另記
載「被告丁○○分別與被告甲○○、丙○○共犯刑法行使偽造私
文書罪名」。但與其所訴事實顯不相符，自應以其所訴事實應適
用之法條或罪名為準，不因其理由狀贅餘敘及行使偽造私文書罪
名而有所變更。而刑法第二百十四條、第三百三十九條及第三百
五十六條之罪，以及自訴事實(一)另指訴被告丁○○詐欺取財，涉
犯刑法第三百三十九條第一項之罪（即原判決理由欄一、(一)部分
），均係分屬刑事訴訟法第三百七十六條第一款、第四款所列之
案件。既經第二審法院判決，即不得上訴於第三審法院。自訴人
竟復提起上訴，顯為法所不許，均應予駁回。
據上論結，應依刑事訴訟法第三百九十五條前段，判決如主文。
中    華    民    國  九十五  年   十一   月   十六   日
                      最高法院刑事第七庭
                          審判長法官  呂  潮  澤
                                法官  吳  昆  仁
                                法官  孫  增  同
                                法官  趙  文  淵
                                法官  吳      燦
      本件正本證明與原本無異
                                      書  記  官
中    華    民    國  九十五  年   十一   月  二十二  日
                                                      v


司法院資訊處製作；財團法人民間司法改革基金會備份。
